【裁判字號】    99,易,1678
【裁判日期】    990929
【裁判案由】    違反保護令罪
【裁判全文】
臺灣高雄地方法院刑事判決              99年度易字第1678號
公  訴  人  臺灣高雄地方法院檢察署檢察官
被      告  甲○○
選任辯護人  李美慧律師
上列被告因違反保護令罪案件，經檢察官提起公訴（99年度偵字
第13709號），本院判決如下：
    主  文
甲○○犯違反保護令罪，處拘役伍拾伍日，如易科罰金，以新臺
幣壹仟元折算壹日。緩刑貳年，緩刑期間付保護管束。
    事  實
一、甲○○與乙○○為夫妻，2 人間具有家庭暴力防治法第3 條
    第1 款所定之家庭成員關係。甲○○前因對乙○○有身體上
    、精神上不法侵害之情事，經本院家事法庭於民國98年4 月
    13日以98年度家護字第251 號民事通常保護令對甲○○裁定
    「不得對聲請人（即乙○○）及聲請人母親（姓名詳卷）、
    聲請人子女（姓名詳卷）實施身體上或精神上不法侵害之行
    為。不得直接或間接對於聲請人為騷擾之行為。應最少遠離
    被害人住居所（地址詳卷）、被害人子女學校（地址：高雄
    市○○路262 號丁○國民小學）、被害人工作場所（地址詳
    卷）至少100 公尺。本保護令之有效期間為壹年。」在卷，
    嗣經甲○○於98年4 月21日提出抗告，經本院98年11月23日
    駁回抗告確定在案。詎甲○○收受上揭本院98年度家護字第
    251 號民事保護令並知悉其內容後，竟基於違反保護令之接
    續犯意，於保護令期間內之98年11月間某日起至99年2 月中
    旬某日止，經常藉故要看小孩，打電話至乙○○任教之高雄
    市○○區○○路809 號諾貝爾幼稚園欲找乙○○或其老闆時
    ，在電話中以「FUCK YOU MONKEY 」等穢語恣意對接聽者為
    辱罵，以此方式對乙○○實施騷擾之行為，而違反前開保護
    令裁定，並經幼稚園予以錄音後報警處理始查獲上情。
二、案經乙○○訴由高雄市政府警察局丁○分局報告臺灣高雄地
    方法院檢察署檢察官偵查起訴。
    理  由
壹、證據能力方面
  (一)證人乙○○於警詢中所為之證述按刑事訴訟法第159 條第1
    項規定：「被告以外之人於審判外之言詞或書面陳述，除法
    律有規定者外，不得作為證據」；其立法本旨係以證人於審
    判外之言詞或書面陳述，屬於傳聞證據，對此項證據，當事
    人無從直接對於原供述者加以詰問以擔保其真實性，法院亦
    無從直接接觸證人以審酌其證言之憑信性，違背直接審理及
    言詞審理之原則，除具有必要性及信用性情況之除外者外，
    原則上不認其有容許性，自不具證據能力；至所謂具有必要
    性及信用性情況者，例如刑事訴訟法第159 條之1 至之5情
    形，仍例外認其有證據能力，然此乃係指法院未於審判期日
    傳喚相關證人到庭，案件僅能依靠該等證人於審判外之陳述
    以為判斷之情形，始需就該等審判外供述證據嚴格依照刑事
    訴訟法第159 條之1 至之5 所定要件檢視各該證人之供述，
    作為證據之資格。倘法院已經依據當事人聲請傳喚證人到庭
    接受檢辯雙方之交互詰問，則法院既已透過直接、言詞審理
    方式檢驗過該證人之前之證詞，當事人之反對詰問權亦已受
    到保障得以完全行使之情況下，該等審判外證據除有其他法
    定事由（例如非基於國家公權力正當行使所取得，或私人非
    法取得等，而有害公共利益，即以一般證據排除法則為判斷
    ），應認該審判外供述已得透過審判程式之詰問檢驗，而取
    得作為證據之資格，亦即審判外供述與審判中供述相符部分
    ，顯然已經構成具備可信之特別情狀，自有證據資格，其不
    符部分，作為檢視審判中所為供述可信與否之彈劾證據，亦
    無不許之理，甚者其不符部分倘係於司法警察、檢察事務官
    調查中之供述，作為認定被告犯罪與否或不構成犯罪與否之
    證據，亦僅需依照刑事訴訟法第159 條之2 規定，斟酌其審
    判外供述作成外部環境、製作過程、內容、功能等情況認為
    之前供述較為可信，即可取得證據能力之資格，而作為認定
    事實之證據資格。本件證人乙○○業經本院於審判期日傳喚
    到庭，行交互詰問程式，直接言詞審理檢視其證詞，故其於
    警詢中之供述，當然已取得作為證據之資格，合先敘明。
  (二)按被告以外之人於偵查中向檢察官所為之陳述，除顯有不可
    信之情況者外，得為證據，刑事訴訟法第159 條之1 第2 項
    定有明文，本件證人乙○○於偵查中之陳述，業經其於證述
    前具結，亦無證據顯示檢察官在偵查時有不法取供之情形，
    且據證人做成證據之外部情狀，亦無證據顯示上開證述有顯
    不可信之情況，揆諸首揭說明，證人乙○○於偵查中之證述
    應有證據能力。
  (三)至本判決所引用之其他各項證據（含傳聞證據、非傳聞證據
    及符合法定傳聞法則例外之證據），均經當事人及辯護人於
    審理中對於證據能力表示不爭執，且對於其中具有傳聞證據
    性質之證據，均於調查證據時已知悉其內容及性質，俱未於
    言詞辯論終結前聲明異議，本院審酌各該證據作成之客觀環
    境及條件，並無違法或不當取證或顯有不可信之情形，以之
    作為證據使用俱屬適當，依刑事訴訟法第159 條之5 之規定
    ，均有證據能力。
貳、實體方面：
一、訊據被告甲○○固不爭執乙○○提出之電話錄音譯文內容，
    惟矢口否認有何違反保護令之犯行，辯稱：伊是埃及人，不
    諳中文，不知道98年度家護字第251號民事通常保護令裁定
    內容，無違反保護令之犯意，電話譯文之內容係在乙○○聲
    請保護令之前打的，保護令裁定後即未再打電話給乙○○云
    云。經查：
  (一)本院98年度家護字第251 號對被告為內容詳如事實欄所載之
    民事保護令裁定，及該民事通常保護令裁定以寄存送達方式
    送達被告，有高雄市政府警察局丁○分局丁○派出所查察現
    場照片2 張在卷可稽（見偵卷第11頁），而被告於前開民事
    保護令審理期間，曾出庭接受調查，並就該裁定具狀提出抗
    告，及於本院98年家護抗字第74號民事抗告審理時，出庭表
    明抗告意旨等節，業據被告自承在卷。又被告於本件案發前
    ，即曾因於98年9 月1 日13時40分許，至其子就讀之丁○國
    民小學吵鬧而違反上開保護令裁定，經本院以99年度易字第
    101 號判決拘役40日，被告不服提起上訴後，經臺灣高等法
    院高雄分院以99年度上易字第562 號駁回上訴並諭知緩刑2
    年確定在案，亦為被告所不爭執，並有該判決在卷可參。且
    被告於93年8 月間來台居住迄今多年，有外僑居留資料查詢
    明細附卷（見偵卷第45頁），復自陳在台從事攤販生意，是
    被告為日常生活所需及便於達成交易，衡情自大多以中文作
    為溝通工具，而證人乙○○於檢察官偵查時亦證述被告懂中
    文，一般之聽、說都沒問題等語明確（見偵卷第55頁），及
    被告前開以電話對乙○○之騷擾行為亦係中、英文夾雜，有
    該錄音譯文在卷可參（見偵卷第15頁），則被告對該保護令
    內容自難諉為不知，是被告此部分之辯解，要無可採。
  (二)被告復辯稱前開電話譯文之內容係在乙○○聲請保護令之前
    打的云云，惟被告於本院98年裁定禁止被告對乙○○為騷擾
    行後，被告仍於上開時地，接續以打電話方式對乙○○為騷
    擾行為，業據證人乙○○於警詢中證述：於98年11月至99年
    2 月中旬被告持續打電話至我工作地點（高雄市○○區○○
    路809 號諾貝爾幼稚園）找我，因園區的工作人員都會過濾
    ，我很少直接接到他的電話，但他會故意對接電話的園區人
    員口出惡言，其內容園區的工作人員都有以錄音方式錄下對
    話，有提供警方錄音內容的光碟及擷取的文字資料。被告的
    行為造成我工作職場上不能專心，也間接造成我同事的困擾
    ，讓我對同事感到抱歉等語（見偵卷第6 頁）；於檢察官偵
    查中結證稱：被告自98年11月起就狂打，被告常在我上班時
    打電話給我，約每5 至10分鐘就打來騷擾，讓我工作幾乎不
    保，期間有1 通可以確定是我接的，時間是在99年1 月7 日
    13時5 分，其他時間都是行政人員幫我接聽。被告打來說要
    找老闆，或是找我接電話，學校行政人員表示是上班時間，
    我不方便跟他講電話，請他直接打我行動電話，他說不要，
    就是要找老闆，並一直罵三字經FUCK YOU MONKEY 。被告一
    直打電話，學校受不了就自願幫我錄音等語（見偵卷第54至
    56頁）；再於本院審理時結證：被告於保護令裁定後，經常
    打電話至我工作的幼稚園騷擾，因為對話內容有牽涉到幼稚
    園執行長，所以幼稚園於98年11月20日左右開始錄音至99年
    2 月間止等語明確，復有被告於電話中對接聽者以中英文說
    出：老闆去那裡? 我要看我的小孩，那不是她（指乙○○）
    的小孩，我管她有沒有上班，沒時間我自己看…，MONKEY老
    闆去那裡?MON KEY 老 闆去那裡? 我的MONKEY去那裡? 你不
    知JOAN（指乙○○）是MONKEY，…並於電話中持續大喊，及
    一直重複前開說詞，被告於電話中並曾表示98年12月1 日開
    始可以給乙○○一個月3 萬元，然後要學校開除乙○○等語
    ，及於99年1 月7 日下午1 時5 分許由乙○○接聽電話時多
    次說出FUCK YOU MONKEY 等語之錄音譯文在卷可稽，而被告
    亦不否認於99年1 月7 日下午1 時5 分曾與乙○○通電話之
    事實（見偵卷第55 頁 ），是被告有於前開保護令期間接續
    以打電話方式對乙○○為騷擾之行為應堪認定，被告前開所
    辯與事實不符，顯係卸責之詞，不足採信。本件事證已臻明
    確，被告犯行堪以認定，應依法論科。
二、按家庭暴力防治法所稱「騷擾」，指任何打擾、警告、嘲弄
    或辱罵他人之言語、動作或製造使人心生畏怖情境之行為，
    同法第2條第3款定有明文。本件被告明知本院核發之前揭民
    事通常保護令後，仍一再以打電話至乙○○工作場所，並於
    電話中以上開各語辱罵乙○○及其老闆顯已該當騷擾行為無
    疑，核被告所為係犯同法第61條第2款之違反保護令罪。次
    按所謂接續犯之包括一罪，係指數行為於同時同地或密切接
    近之時地實施，侵害同一法益，各行為之獨立性極為薄弱，
    依一般社會健全概念，在時間差距上，難以強行分開，在刑
    法評價上，以視為數個舉動之接續施行，合為包括之一行為
    予以評價，較為合理，則屬接續犯，而為包括之一罪（最高
    法院86年度臺上字第3295號判例參照）。本件被告於前開時
    地，多次於電話中為騷擾行為，在時間及空間上具有密接性
    及連貫性，依一般社會健全概念，難以個別強行區分，顯係
    基於一個違反民事通常保護令之犯意接續所為，並侵害同一
    法益，其行為獨立性極為薄弱，合為包括之一行為予以評價
    為接續犯，較為合理，而應僅論以一違反民事通常保護令裁
    定罪。爰審酌被告漠視保護令所表彰之國家公權力及對被害
    人之保護作用，恣意對被害人實施前開行為，所為應受非難
    ，並衡以本件違反保護令之情節，及其智識程度、生活狀況
    等一切情狀，量處如主文所示之刑，並諭知易科罰金折算標
    準，以資儆懲。末考量被告前未曾受有期徒刑以上刑之宣告
    ，有臺灣高等法院被告前案紀錄表在卷可參，念其因一時失
    慮，致罹刑典，經此起訴審判，應知所警惕，信無再犯之虞
    ，被告於審理時並一再保證不會再騷擾乙○○，及乙○○亦
    表明只要被告不再騷擾，願意原諒被告並同意法院給予被告
    緩刑機會等情，認其刑罰以暫不執行其為適當，併諭知被告
    緩刑2 年，緩刑期間付保護管束，以啟自新。
據上論斷，應依刑事訴訟法第284 條之1 、第299 條第1 項前段
，家庭暴力防治法第61條第2款、第38條第1項，刑法第11條、第
41條第1項前段、第74條第1項第1款，判決如主文。
本案經檢察官丙○○到庭執行職務。
中    華    民    國    99    年    9     月    29    日
                  刑事第二庭  法  官  柯彩燕
以上正本證明與原本無異。
如不服本判決應於收受送達後10日內向本院提出上訴書狀，並應
敘述具體理由；如未敘述上訴理由者，應於上訴期間屆滿後20日
內向本院補提理由書（均須按他造當事人之人數附繕本）「切勿
逕送上級法院」。
中    華    民    國    99    年    10    月    1     日
                              書記官  莊永利
附錄犯罪科刑法條：
家庭暴力防治法第61條
違反法院依第 14 條第 1 項、第 16 條第 3 項所為之下列裁定
者，為本法所稱違反保護令罪，處 3 年以下有期徒刑、拘役或
科或併科新臺幣 10 萬元以下罰金：
一、禁止實施家庭暴力。
二、禁止騷擾、接觸、跟蹤、通話、通信或其他非必要之聯絡行
    為。
三、遷出住居所。
四、遠離住居所、工作場所、學校或其他特定場所。
五、完成加害人處遇計畫。

司法院資訊處製作；財團法人民間司法改革基金會備份。
